臺灣嘉義地方法院刑事判決　　　　　　　　　　　　　九十三年度訴字第二六六號
　　公　訴　人　臺灣嘉義地方法院檢察署檢察官
　　被　　　告　乙○○
　　指定辯護人　本院公設辯護人丙○○
右列被告因公共危險等案件，經檢察官提起公訴 (九十三年度偵字第三六二二號），
本院判決如左：
    主  文
乙○○放火燒燬現供人使用之住宅未遂，處有期徒刑肆年。
扣案之打火機及塑膠桶各壹個及未扣案之塑膠抽取器壹個沒收。
    事  實
一、乙○○於民國九十三年六月十五日上午六時三十分許，在嘉義縣大林鎮中坑里三
    鄰沙崙八十九號住處，於飲酒返家後即揚言放火燒屋，隨即持其所有之塑膠抽取
    器，從住處前之機車加油孔抽取汽油並裝置於其所有之塑膠桶中，再進入家中客
    廳以其所有之打火機點燃汽油致引發火警，並因此燒燬其父甲○○所有上開住宅
    之地板瓷磚二坪、八仙桌一張、椅子二張、竹簍等，嗣經警據報前往處理，當場
    在乙○○身上查扣打火機及塑膠桶各一個。
二、案經甲○○訴由嘉義縣警察局民雄分局報請台灣嘉義地方法院檢察署檢察官偵查
    起訴。
    理  由
一、認定犯罪事實所憑之証據及理由：
    右揭犯罪事實，業據被告坦承不諱，並經證人甲○○於警訊中證述屬實，且有被
    害報告單、現場照片六幀等附卷可稽，核與被告自白一致，被告之犯行應堪認定
    。
二、本院對被告辯解之判斷：
    被告雖坦承犯行，惟辯稱其放火行為係因飲酒而導至精神耗弱所致，因被告於案
    發前曾與朋友大量飲酒，此由案發後三個多小時後警方對被告施行酒測結果，被
    告呼氣之酒精濃度仍高達０．６８ｍｇ／ｌ即可証明，故被告於行為時對外界事
    物之知覺與判斷能力已因酒精之影響而低於一般常人，亦即被告於行為時之精神
    係處於精神耗弱狀態，欠缺完全責任能力，應符合刑法第十九條第二項規定得減
    輕其刑等情。本院認為不可採，理由如下：
(一)按精神耗弱人之行為，得減輕其刑，刑法第十九條第二項固定有明文，惟如被告
    於尚未飲酒之先，即已具有犯罪之故意，其所以飲酒至醉，實欲憑藉酒力以增加
    其犯罪之勇氣者，固不問其犯罪時之精神狀態如何，均應依法處罰。亦有最高法
    院二十八年上字第三八一六號判例可資參照。
(二)經查，被告案發當日即九十三年六月十五日十時許呼氣施測之酒精濃度固為０．
    ６８ｍｇ／ｌ，此有施測報告單附於警訊卷可証，惟被告於喝酒家返家後即揚言
    欲縱火燒毀房屋，嗣果真縱火，且被告縱火時之精神狀態正常，此業據証人甲○
    ○於警訊筆錄陳述屬實。另據被告供稱其返家後心情不好，假裝要縱火燒毀房屋
    使父親緊張，不料酒精發作一時無法控制而引燃汽油，而其汽油係從機車加油孔
    抽取至塑膠桶中，再持之潑灑於客廳內地板等情，有警訊筆錄可資參照。故被告
    描述犯案情節之過程清楚，顯見被告犯案之精神尚非處於耗弱狀態，且如被告業
    已處於精神耗弱之狀態，何以能做抽取機車汽油之精細動作，顯見被告辯稱其犯
    案時之精神處於耗弱狀態云云，尚非可採。又被告於喝酒返家後即抽取汽油揚言
    縱火，足見被告於喝酒時或喝酒前即已構思犯行，否則何以返家後即有縱火之行
    為，故從被告行為之外觀判斷，被告實係欲憑藉酒力而增加犯罪之勇氣，尚難僅
    憑被告體內有前述之酒精濃度而免除其刑事責任，從而被告所辯尚無理由。
三、論罪科刑之理由：
(一)被告係以汽油潑灑房屋，並引火點燃，足見有放火燒燬現供人使用房屋之犯意。
    又被告雖縱火燒燬被害人即被告之父甲○○所有房屋地板瓷磚二坪、八仙桌一張
    、椅子二張、竹簍等物，惟房屋構成部分及門窗均未喪失效用，屬未遂犯，核被
    告所為係觸犯刑法第一百七十三條第三項、第一項放火燒燬現供人使用住宅未遂
    罪，並依刑法第二十六條前段之規定，按既遂犯之刑度減輕其刑。另被告雖曾揚
    言放火燒屋，然恐嚇放火之危險行為已為放火未遂之實害行為所吸收，不另論罪
    。
(二)又放火行為原含有毀損性質，而放火燒燬現供人使用之住宅罪，自係指供人居住
    房屋之整體而言，應包括墻垣及該住宅內所有設備、傢俱、日常生活上之一切用
    品。故一個放火行為，若同時燒燬住宅與該住宅內所有其他物品，無論該其他物
    品為他人或自己所有，與同時燒燬數犯罪客體者之情形不同，均不另成立刑法第
    一百七十五條第一項或第二項放火燒燬住宅以外他人或自己所有物罪。且放火罪
    原含有毀損性質在內，放火燒燬他人住宅損及牆垣，自無兼論毀損罪之餘地，此
    均有最高法院二十九年上字第二三八八號判例、七十九年台上字第一四七一號判
    例可資參照，故起訴意旨雖認被告之行為同時觸犯刑法第三百五十四條之毀損罪
    ，且與放火罪為牽連犯等情，惟毀損行為應包括於放火罪內，不另論罪，附此敘
    明。
(三)爰審酌被告持汽油桶潑灑汽油，以打火機點燃汽油之方式放火，對於公眾之生命
    、財產安全極具威脅性，具有釀成嚴重災害之潛在危險性，其行為具有嚴重之非
    難性，惟考量被告尚有悔過之意，且於犯後坦承犯行等一切情狀，量處如主文如
    示之刑。
(四)扣案之打火機及塑膠桶各一個及未扣案之塑膠抽取器一個為被告所有，業據其陳
    明在卷，為供犯罪所用之物，應依法宣告沒收。
四、被告雖聲請傳訊其父甲○○作証，希望求得甲○○之原諒，並希望其父撤回毀損
    罪告訴，以減輕刑罰。惟如前所述，放火行為原含有毀損性質，毀損部分已不再
    論罪，故被害人是否撤回告訴並不生影響。又放火罪所侵害之法益為社會法益，
    雖私人法益亦同受其害，惟於此所保護者著重於社會大眾之生命、財產安全，故
    甲○○是否原諒被告並不生動搖刑法所欲歸責於被告之責任基礎，而本案犯罪事
    實業已明確，故被告聲請傳訊証人甲○○所欲証明之事實與本案待証事實並無重
    要關係，其聲請應予駁回，併予敘明。
據上論斷，應依刑事訴訟法第二百九十九條第一項前段、第一百六十三條之二第二款
、第三款，刑法第一百七十三條第三項、第一項、第二十六條前段、第三十八條第一
項第二款，罰金罰鍰提高標準條例第一條前段判決如主文。
本案經檢察官古富祺到庭執行職務
中    華    民    國      九十三      年      十        月    二十六   日
                                臺灣嘉義地方法院刑事第五庭
                                    審判長  法  官  黃國益
                                            法  官  黃仁勇
                                            法  官  黃義成
右正本證明與原本無異。
如不服本判決，應於判決送達後十日內，向本院提出上訴狀。
中    華    民    國      九十三      年      十        月    二十六   日
                                            書記官  林育興
附錄本案論罪科刑法條全文
刑法一百七十三條：
放火燒燬現供人使用之住宅或現有人所在之建築物、礦坑、火車、電車或其他供水、
陸、空公眾運輸之舟、車、航空機者，處無期徒刑或七年以上有期徒刑。
失火燒燬前項之物者，處一年以下有期徒刑、拘役或五百元以下罰金。
第一項之未遂犯罰之。
預備犯第一項之罪者，處一年以下有期徒刑、拘役或三百元以下罰金。
